臺灣板橋地方法院民事裁定　　　　　　　99年度訴字第2496號
原　　　告　一路發國際事業股份有限公司
法定代理人　楊清雲
訴訟代理人　楊廣明律師
被　　　告　彭琇惠
訴訟代理人　范惇律師
上列當事人間請求所有權移轉登記事件，原告為訴之追加，本院
裁定如下：
    主  文
原告追加之訴駁回。
訴訟費用由原告負擔。
    理  由
一、按訴狀送達後，原告不得將原訴變更或追加他訴。但請求之
    基礎事實同一者，不在此限，民事訴訟法第255 條第1 項第
    2 款固定有明文。但所謂請求之基礎事實同一，係追加之訴
    與原訴之原因事實，有其共通性及關聯性，而就原請求所主
    張之事實及證據資料，於追加之訴得加以利用，且無害於他
    造當事人程序權之保障者，始足當之，最高法院99年度台抗
    字第463 號裁定意旨可資參照。
二、本件原告起訴，係主張：原告之法定代理人楊清雲與被告原
    為夫妻，民國99年7 月2 日離婚後，原告借名登記於被告名
    下之坐落新北市○○區○○段0000-0000 地號土地（權利範
    圍1,000,000 分之1,433 ）及其上同段00000-000 建號建物
    即門牌號碼新北市○○區○○路193 號6 樓之5 （權利範圍
    全部）、共有部分00000-000 建號建物（權利範圍1,000,00
    0 分之1,950 ）、共有部分00000-000 建號建物（權利範圍
    1,000,000 分之577 ）（下稱系爭房地），應返還移轉於原
    告，但事後被告以未記載於離婚協議書為由拒不移轉登記，
    原告爰以起訴狀繕本之送達被告為終止借名登記之意思表示
    ，或以99年11月29日民事準備書狀之送達作為終止信託關係
    或委任關係之意思表示，並依民法第179 條不當得利及同法
    第767 條物上請求權之規定，求為命被告應將系爭房地之所
    有權移轉登記予原告之判決。嗣於100 年3 月3 日另以民事
    準備狀(二)暨更正聲明狀主張：原告起訴目的在終止原告公司
    借用被告名義購買系爭房地而資金及貸款由原告公司支付之
    關係，且業經原告終止兩造間之信託關係或委任關係，原告
    自得請求被告將系爭房地移轉登記與原告。詎被告否認有借
    名或信託登記之事實，倘鈞院亦認兩造間未成立借名或信託
    登記之法律關係，則被告因之受領之金錢利益共新臺幣1,15
    9,736 元即屬無法律上之原因，原告得依民法第179 條不當
    得利之規定，追加備位聲明請求被告返還其因無法律上原因
    所受之上開金額之利益等語。惟查，原告起訴係基於終止借
    名或信託登記之法律關係，而請求被告移轉登記系爭房地，
    其追加之備位之訴則係基於兩造間無借名或信託登記之關係
    ，請求被告返還不當得利，可見其前後請求之原因事實及其
    請求內容非屬同一且無甚關連，原訴之訴訟資料於追加之備
    位之訴可利用部分極微，本院必須另行調查證據始能得知被
    告有無不當得利及其金額為何，此顯然有害於被告程序權之
    保障，實難謂其請求之基礎事實同一；又被告亦表示不同意
    原告上開備位之訴之追加，是以，本件原告為上開備位之訴
    之追加，並非合法，自不應准許。
三、依民事訴訟法第249 條第1 項第6 款，第95條，第78條，裁
    定如主文。
中    華    民    國    100   年    4     月    26    日
                  民事第一庭    法  官  高文淵
以上正本係照原本作成
如對本裁定抗告須於裁定送達後10日內向本院提出抗告狀，並應
繳納抗告費新台幣1,000元整。
中    華    民    國    100   年    4     月    26    日
                            書記官  黃瀅螢